【裁判字號】    96,訴,290
【裁判日期】    970430
【裁判案由】    損害賠償
【裁判全文】
臺灣桃園地方法院民事判決               96年度訴字第290號
原      告  瑞統企業股份有限公司
法定代理人  甲○○
訴訟代理人  乙○○
被      告  袁修城即守成企業社
                        樓
上列當事人間請求損害賠償事件，本院於民國97年4 月2 日言詞
辯論終結，判決如下：
    主      文
被告應給付原告新台幣壹佰貳拾貳萬玖仟柒佰貳拾壹元，及自民
國九十六年一月十九日起至清償日止，按週年利率百分之五計算
之利息。
訴訟費用由被告負擔。
本判決第一項於原告以新台幣肆拾萬元供擔保後，得假執行。
    事實及理由
一、被告經合法通知，未於最後言詞辯論期日到場，核無民事訴
    訟法第386 條所列各款情形，爰依原告之聲請，由其一造辯
    論而為判決。
二、原告主張：
  (一)原告前於民國94年3 月21日與被告簽訂「人力派遣合作契約
    書」，約定由被告派遣外籍員工至原告公司工作，惟94年12
    月20日桃園縣政府警察局中壢分局卻在原告公司查獲由被告
    派遣至原告公司工作之越南籍女子VU THI TUYET等9 名外籍
    員工係非法引進，致原告遭桃園縣政府罰鍰新台幣（下同）
    75萬元，另行政院勞工委員會亦以此為由，廢止原告合法聘
    僱之外籍員工配給額度9 名之許可，故原告因此須將原合法
    聘僱之外籍員工轉出8 名，因此支付該8 名員工之資遣費47
    9,721 元。故原告因可歸責於被告之事由，無妄支出之金額
    共計1,229,721 元。
  (二)原告不服桃園縣政府之裁罰，並於繳納罰鍰後，依訴願法第
    1 條第1 項規定向行政院勞委會提起訴願，但勞委會認其處
    分並無不妥，因此駁回原告之訴願聲請，原告再提行政訴訟
    ，然亦於民96年10月11日經台北高等行政法院以96年度訴字
    第37號判決原告敗訴。另原告對行政院勞工委員會上開廢止
    外籍員工配額之處分亦向行政院提起訴願，亦經該院於96年
    7 月3 日以院臺訴字第0960087242號決定書駁回。上開2 行
    政處分，原告均未繼續聲明不服而告確定。
  (三)被告雖辯此非法外籍勞工係其業務即訴外人詹慶華個人所為
    ，被告完全不知情，且於警局做筆錄時，該非法外勞皆不認
    識被告云云。惟被告前與原告所簽訂之合作契約書第2 條，
    既已擔保所派遣之人員均需為合法人員，縱此非法外勞之引
    進係被告之業務人員詹慶華所為，但被告係為守成企業社之
    負責人，則對於員工應負督導之責，斷不可以其業務人員個
    人之故意過失行為，而免除被告自身之責任。再者，自被告
    於94年3 月21日簽立「人力派遣合作契約書」，至94年12月
    20日警局查獲原告廠內非法外勞之期間以來，外勞每月之薪
    資均由原告支付予被告，而該外籍勞工之身份資料亦係由被
    告所提供，怎可謂被告督導無疏失，因此由客觀而言，縱此
    非法外勞之引進係被告業務詹慶華個人所為，但被告於監督
    上仍有過失，且因被告之過失致原告受有損害亦為事實，因
    此原告依民法侵權行為、不完全給付及兩造間「人力派遣合
    作契約書」第2 條等法律關係訴請被告給付1,229,721 元。
  (四)並聲明：被告應給付原告1,229,721 元，及自支付命令送達
    之翌日起至清償日止，按週年利率百分之5 計算之利息；願
    供擔保，請准宣告假執行。
三、被告則以：本件是被告之員工詹慶華自己帶非法的外籍勞工
    到原告公司去工作而被查獲，伊並不知情，係警察要伊到分
    局指認後才道此事。對於原告所提出之契約書、桃園縣政府
    裁處書、行政院勞工委員會函等不爭執。並聲明：駁回原告
    之訴。
四、原告主張兩造於94年3 月21日簽訂「人力派遣合作契約書」
    ，約定由被告派遣合法外籍員工至原告公司工作，惟94年12
    月20日桃園縣政府警察局中壢分局卻在原告公司查獲由被告
    派遣至原告公司工作之越南籍女子VU THI TUYET等9 名外籍
    員工係非法引進，致原告遭桃園縣政府罰鍰75萬元，原告於
    繳納罰鍰完畢後，提起訴願、行政訴訟均遭駁回並已確定，
    另行政院勞工委員會亦廢止原告合法聘僱合法外籍員工之9
    名配給額度，原告因此須將原合法聘僱之外籍員工轉出8 名
    ，因此支付該8 名員工之資遣費479,721 元等事實，業據原
    告提出人力派遣合作契約書、行政罰鍰繳費證明、桃園縣政
    府裁處書、行政院勞工委員會函、8 名轉出外勞資遣費計算
    明細暨付款證明、行政院勞工委員會訴願決定書、高等行政
    法院判決、行政院決定書等各1 份（均影本附卷）為證，並
    為被告所不爭執，自堪信為真正。
五、查依兩造間之人力派遣合作契約書第2 條約定：「乙方（即
    被告）派遣之人員需為合法人員（正常途徑及無犯罪記錄者
    ），如為非法人員乙方需付所有法律責任並賠償甲方（即原
    告）遭受之損失。」依兩造上開契約約定，被告負有提供合
    法正當途徑來源之勞工予原告之義務。惟由被告派遣之越南
    籍女子VU THI TUYET等9 名外籍勞工係屬非法勞工等情，亦
    如上述，是被告所為之給付顯已不符兩造上開契約約定之本
    旨。被告雖主張上開外籍勞工係其公司業務詹慶華自己帶去
    原告公司，伊不知情云云。惟債務人之代理人或使用人，關
    於債之履行有故意或過失時，債務人應與自己之故意或過失
    負同一責任，民法第22 4條定有明文。茲不論被告上開主張
    是否屬實，依上開規定被告就其使用人詹慶華於債之履行有
    上開故意或過失行為時，應與自己之故意或過失負同一責任
    。是被告自應就訴外人詹慶華就其履行上開人力派遣合作契
    約書時所為之不完全給付行為負同一責任。
六、按因可歸責於債務人之事由，致為不完全給付者，債權人得
    依關於給付遲延或給付不能之規定行使其權利，因不完全給
    付而生前項以外之損害者，債權人並得請求賠償，民法第22
    7 條亦有明文。查本件因被告違反上開人力派遣合作契約書
    之約定，派遣非法勞工至原告公司工作，為主管機關查獲，
    致原告遭桃園縣政府主管機關裁罰75萬元確定及遭行政院勞
    工委員會廢止其原有合法外籍勞工名額9 名確定，致其須將
    原僱用之外籍勞工8 名資遣，而支付資遣費479,721 元等事
    實，己如上述。上開罰鍰75萬元及資遣費479,721 元之支出
    係因被告上開不完全給付行為所造成之損害。從而，原告依
    據上開介紹書第2 條約定及民法第227 條規定，自得請求被
    告賠償其因此所受之損害1,229,721 元。另給付無確定期限
    者，債務人於債權人得請求給付時，經其催告而未為給付，
    自受催告時起，負遲延責任，其經債權人起訴而送達訴狀，
    或依督促程序送達支付命令，或為其他相類之行為者，與催
    告有同一之效力。遲延之債務，以支付金錢為標的者，債權
    人得請求依法定利率計算之遲延利息；又應付利息之債務，
    其利率未經約定，亦無法律可據者，週年利率為5 ％，民法
    第229 條第2 項、第233 條第1 項前段、第203 條分別定有
    明文。查本件原告原係聲請本院核發支付命令，該支付命令
    於96年1 月28日送達於被告，有送達回證可據，被告應自收
    受支付命令之翌日起負遲延責任，故原告併請求被告自支付
    命令送達之翌日，即96年1 月29日起至清償日止，按週年利
    率5 ％計算之利息，於法有據。綜上，原告請求被告給付
    1,229,721 元及自96年1 月29日起至清償日止，按週年利率
    百分之5 計算之利息，為有理由，應予准許。
七、原告陳明願供擔保，請求宣告假執行，核無不合，茲酌定相
    當之擔保金額，予以准許。
八、結論：本件原告之訴為有理由，依民事訴訟法第385 條第1
    項前段、第78條、第390 條第2 項，判決如主文。
中    華    民    國    97    年    4     月    30    日
                  民事第二庭法  官  潘進順
以上正本係照原本作成。
如對本判決上訴，須於判決送達後20日內向本院提出上訴狀。
中    華    民    國    97    年    5     月    8     日
                            書記官  黃進傑


司法院資訊處製作；財團法人民間司法改革基金會備份。
